【裁判字號】    99,交抗,1485
【裁判日期】    990705
【裁判案由】    違反道路交通管理處罰條例
【裁判全文】
臺灣高等法院交通事件裁定            99年度交抗字第1485號
抗  告  人
即受處分人  甲○○
上列抗告人因違反道路交通管理處罰條例案件，不服臺灣基隆地
方法院，中華民國99年5 月25日所為裁定（原審案號：99年度交
聲字第176號），提起抗告，本院裁定如下：
    主  文
抗告駁回。
    理  由
一、原裁定意旨略以：
  (一)按受處分人，不服主管機關依道路交通管理處罰條例所為之
    處罰，得於接到裁決書之翌日起20日內，向管轄地方法院聲
    明異議；交通法庭認聲明異議不合法律上之程式或其異議權
    已經喪失者，應以裁定駁回之。道路交通管理處罰條例第87
    條第1 項、道路交通案件處理辦法第18條前段分別定有明文
    。又依道路交通案件處理辦法第12條、法院訴訟當事人在途
    期間標準第4 條第1 項第2 款規定，當事人倘「居住於臺灣
    地區」且「居住於處罰機關所在之鄉、鎮、市（包括縣轄市
    、省轄市及院轄市）」者，首開20日之聲明異議期間即「不
    扣除」在途期間。且處理違反道路交通管理事件，有關文書
    送達之程序，依違反道路交通管理事件統一裁罰基準及處理
    細則第5 條及行政程序法第72條第1 項前段規定，「送達，
    於應受送達人之住居所、事務所或營業所為之」。
  (二)本件異議人即受處分人甲○○住居於「基隆市○○區○○街
    251 巷26號」乙節，除經異議人於聲明異議狀首頁敘明無誤
    ，並據本院職權經由戶役政資訊連結作業系統查明屬實，有
    異議人之個人基本資料查詢列表1 份附卷足考。而原處分機
    關製作之「基監字第裁42-C00000000號」裁決書，亦確係以
    異議人之上開住居所（「基隆市○○區○○街251 巷26號」
    ）付郵寄送無誤，嗣並因異議人本人於民國99年4 月26日親
    自受領，而已生合法送達之效力，此亦有上開裁決書之送達
    證書影本1 件存卷為憑。再者，異議人既係住居於處罰機關
    （原處分機關）設址所在之「基隆市」轄區○○○○○道路
    交通案件處理辦法第12條、法院訴訟當事人在途期間標準第
    4 條第1 項第2 款規定，本件當亦不生「在途期間」加計之
    問題（即「不予扣除」在途期間）。是自異議人收受裁決書
    之翌日即99年4 月27日起算，本件聲明異議期間（20日）應
    於99年5 月16日（星期日）即行屆滿，並因其期間之末日（
    99年5 月16日）為星期日而應以次日即99年5 月17日代之；
    換言之，異議人至遲應於99年5 月17日（星期一），依道路
    交通案件處理辦法第13條規定，以司法狀紙敘述異議理由「
    『提出於』原處分機關」，其程式始稱適法。乃竟遲至99年
    5 月18日，方以聲明異議狀提出於原處分機關，此亦有異議
    人提出之「聲明異議狀」首頁之基隆監理站收文戳章1 枚存
    卷可稽，則其聲明異議顯然已經逾期，且屬不能補正，為不
    合法，應予駁回等語。
二、抗告意旨略以：本件異議期間至99年 5月17日止，而抗告人
    於99年 5月17日已於汐止龍安郵局將聲明異議狀以掛號信件
    寄出，有掛號收據及郵戳為憑，基隆監理站也發文受理本案
    ，應合於異議期間規定，不應以日期不符駁回，故請求撤銷
    原裁定云云。
三、經查：
  (一)聲明異議之受處分人，不服公路主管機關所為之裁罰，得於
    裁決書送達之翌日起算20日內，向管轄地方法院交通法庭聲
    明異議，並得依法扣除在途期間及聲請回復原狀。道路交通
    管理處罰條例第87條、道路交通案件處理辦法第12條定有明
    文；次按聲明異議，應以司法狀紙，敘述異議之理由，提出
    於原處分機關為之。聲明異議案件之處理，除準用刑事訴訟
    法有關規定外，依道路交通案件處理辦法之規定處理之，道
    路交通案件處理辦法第13條、第4條第1項亦有明文。而刑事
    訴訟所謂為訴訟行為者，係指在法院為之，當事人在家中或
    在他處所所為之準備行為，當然不能認為已為訴訟行為。故
    計算期間，應以當事人書狀到達法院之日為提出於法院之日
    ，其何時付託郵局寄遞書狀，自可不問，此於道路交通事件
    聲明異議程序亦有準用。是以，道路交通案件處理辦法第13
    條規定之異議書狀提出於原處分機關，係採到達主義，而非
    發信主義甚明。
  (二)本件抗告人即受處分人甲○○於臺北區監理所基隆監理站裁
    決書送達時之住所係「基隆市○○區○○街251巷26號」，
    位在原處分機關（即交通部公路總局臺北區監理所基隆監理
    站）設址所在之「基隆市」範圍內，依道路交通案件處理辦
    法第12條、法院訴訟當事人在途期間標準第4 條第1款第1目
    規定（原裁定誤載為第4 條第1項第2款，應予更正），毋庸
    扣除在途期間。本件原裁定書既於99年4 月26日由被處分人
    親自受領，已生合法送達之效力，有原處分機關送達證書在
    卷可憑（見原審卷第6頁），自應以送達之翌日即99年4月27
    日起算其抗告期間，其期間屆滿之日期應為同年5 月16日，
    該日為星期日，故應其次日即99年5 月17日為抗告期間之末
    日。惟受處分人提出之異議書狀係於99年5 月18日始到達原
    處分機關，有聲明異議狀上所蓋之原處分機關收件章足憑（
    見原審卷第3頁），揆諸前揭說明，即應以99年5月18日為該
    異議書狀提出於原處分機關之日期，則其異議之聲明，業已
    逾越法定期間，其聲明異議顯非合法，且無從補正，應予駁
    回。原裁定同此結論，於法無何不合，抗告人猶執陳詞提起
    抗告，為無理由，應予駁回。
據上論結，應依道路交通案件處理辦法第26條，刑事訴訟法第41
2條，裁定如主文。
中    華    民    國    99    年    7     月    5     日
                  刑事第十二庭審判長法  官  蔡永昌
                                    法  官  蔡國在
                                    法  官  蔡新毅
以上正本證明與原本無異。
不得再抗告。
                                    書記官  賴立旻
中    華    民    國    99    年    7     月    7     日

司法院資訊處製作；財團法人民間司法改革基金會備份。
